臺灣基隆地方法院刑事判決　　　　　　　100年度訴字第614號
公　訴　人　臺灣基隆地方法院檢察署檢察官
被　　　告　黃煥之
上列被告因違反毒品危害防制條例案件，經檢察官提起公訴（10
0 年度毒偵字第1456、1517號），被告並為有罪陳述，本院合議
庭乃裁定由受命法官獨任以簡式審判程序進行審理，並判決如下
：
    主  文
黃煥之施用第一級毒品，累犯，處有期徒刑玖月；又施用第一級
毒品，累犯，處有期徒刑玖月。應執行有期徒刑壹年肆月。
    事  實
一、前案紀錄：
  (一)黃煥之前因初犯施用毒品案件，經觀察、勒戒後，認無繼續
    施用毒品之傾向，於民國88年6 月25日經釋放出所，並由臺
    灣基隆地方法院檢察署檢察官於88年6 月28日，以88年度偵
    字第3515、3517號為不起訴處分確定。
  (二)其後，又於前揭(一)所述觀察勒戒執行完畢經釋放出所以後之
    五年以內，再犯施用毒品案件（二犯施用毒品案件），經觀
    察、勒戒後，仍認無繼續施用毒品之傾向，於88年8 月25日
    經釋放出所，並由臺灣基隆地方法院檢察署檢察官於88年8
    月24日，以88年度毒偵字第116 號為不起訴處分確定。
  (三)嗣復分別因(甲)三犯施用毒品案件，經法院裁定強制戒治（俟
    90年7 月2 日始因完成毒癮戒斷療程而經釋放出所），並由
    本院於89年5 月31日，以89年度基簡字第299 號判決有期徒
    刑五月確定；(乙)四犯施用毒品案件（其強制戒治則與三犯施
    用毒品案件之戒治處分合併執行），經臺灣高等法院於90年
    9 月19日，以90年度上易字第2819號判決有期徒刑九月確定
    。所犯(甲)(乙)二案嗣經依序發監而後合併計算執行期間，迨91
    年8 月31日始執行完畢（惟之於本案而言，則不構成累犯）
    。
  (四)再五犯施用毒品案件，經法院裁定強制戒治（惟因毒品危害
    防制條例修正施行而於93年1 月9 日經釋放出所，致未完成
    其本次毒癮戒斷之療程），並由本院於92年12月9 日，以92
    年度訴字第531 號判決有期徒刑十月確定，94年1 月10日執
    行完畢（惟之於本案而言，亦不構成累犯）。
  (五)繼而又分別因(丙)六犯施用毒品案件，經本院於94年6 月27日
    ，以94年度訴字第208 號判決有期徒刑一年、十月，應執行
    有期徒刑一年八月確定；(丁)七犯施用毒品案件，經本院於94
    年10月28日，以94年度訴字第849 號判決有期徒刑一年確定
    。乃黃煥之所犯前開案件僅受有期徒刑之一部執行，中華民
    國九十六年罪犯減刑條例旋於96年7 月16日公布施行，旨揭
    案件遂經依法減刑、定刑（本院96年度聲減字第248 號裁定
    ），再經檢察官指揮而於96年7 月16日赦免餘刑經釋放出監
    （構成累犯）。
  (六)其後，復分別因(戊)八犯施用毒品案件，經本院於97年10月24
    日，以97年度訴字第1419號判決有期徒刑七月、四月，應執
    行有期徒刑九月確定；(己)九犯施用毒品案件，經本院於98年
    2 月27日，以98年度訴字第108 號判決有期徒刑三月、七月
    ，應執行有期徒刑九月確定；(庚)犯持有毒品案件，經本院於
    98年4 月15日，以98年度基簡字第456 號判決有期徒刑三月
    確定。所犯(己)(庚)二案則經合併定刑為有期徒刑十一月（本院
    98年度聲字第696 號裁定），再與所犯(戊)案依序發監而後合
    併計算執行期間，迨99年9 月18日始執行完畢（構成累犯）
    。
  (七)再十犯施用毒品案件（施用毒品時間：100 年3 月8 日、10
    0 年4 月9 日），經本院於100 年8 月11日，以100 年度訴
    字第497 號判決有期徒刑十一月、十一月，應執行有期徒刑
    一年四月在案（迄未判決確定，此部分亦不構成累犯）。
二、本案事實：
    黃煥之猶不思戒除毒癮，復基於同時施用第一級毒品海洛因
    、第二級毒品甲基安非他命之犯意，分別於下列時、地，藉
    由下述方式，先、後同時施用第一級毒品海洛因、第二級毒
    品甲基安非他命，乃為警依法查獲各如下述：
  (一)於100 年6 月14日晚間9 時，在其住處即基隆市○○區○○
    路112 巷61之3 號，將海洛因及甲基安非他命混摻研磨再捲
    入香煙內點火燃燒使生霧化白煙俾以口鼻吸食，藉以同時施
    用第一級毒品海洛因暨第二級毒品甲基安非他命1 次。乃為
    警於100 年6 月15日凌晨零時50分通知到場採尿送驗，結果
    呈嗎啡（海洛因代謝後尿液檢出成份）、安非他命暨甲基安
    非他命陽性反應。
  (二)於100 年7 月18日晚間9 時，在其住處即基隆市○○區○○
    路112 巷61之3 號，將海洛因及甲基安非他命混摻研磨再捲
    入香煙內點火燃燒使生霧化白煙俾以口鼻吸食，藉以同時施
    用第一級毒品海洛因暨第二級毒品甲基安非他命1 次。乃為
    警於100 年7 月19日晚間6 時30分，在基隆市○○區○○路
    11之1 號搜索查獲，嗣經黃煥之同意而採其尿液送驗，結果
    呈嗎啡、甲基安非他命陽性反應。
三、案經基隆市警察局第一分局、第二分局報告臺灣基隆地方法
    院檢察署檢察官偵查起訴。
    理  由
壹、程序事項
    本案被告黃煥之所犯者非為死刑、無期徒刑、最輕本刑為三
    年以上有期徒刑之罪或高等法院管轄之第一審案件，其於準
    備程序進行中，先就被訴事實為有罪之陳述，經告知其簡式
    審判程序之旨，並聽取公訴人、被告之意見後，本院業已依
    刑事訴訟法第二百七十三條之一第一項規定，裁定由受命法
    官獨任以簡式審判程序進行本案之審理。
貳、實體事項
一、前揭事實業據被告黃煥之於本院審理時坦承在卷；且被告如
    本判決事實欄二(一)(二)所載尿液檢體，經分別送請臺灣檢驗科
    技股份有限公司、臺灣尖端先進生技醫藥股份有限公司以氣
    相層析質譜儀法為確認檢驗之結果，或呈嗎啡（海洛因代謝
    後尿液檢出成份）、安非他命暨甲基安非他命陽性反應，或
    呈嗎啡暨甲基安非他命陽性反應。此亦有臺灣檢驗科技股份
    有限公司100 年7 月11日UL/2011/00000000號濫用藥物檢驗
    報告、臺灣尖端生進生技醫藥股份有限公司100 年8 月3 日
    濫用藥物檢驗報告各1 件，暨足與上開檢驗報告相對應之尿
    液檢體對照表各1 紙存卷為憑；參之以酵素免疫分析或薄層
    定性分析等方式為初步篩檢者，檢驗結果雖有相當程度偽陽
    性之可能，然以氣（液）相層析、質譜分析之儀器為交叉確
    認者，檢驗結果出現偽陽性之機率則極低，因而具有公信力
    ，核足為對涉嫌人不利之認定；尤以「毒品施用後於尿液、
    血液中可檢出之最大時限，與施用劑量、施用頻率、施用方
    式、施用者飲水量之多寡、個人體質、代謝情況、檢體收集
    時間點及所用檢測方法之靈敏度等因素有關，因個案而異。
    依據Clarke's Isolation Identification of Drugs第二版
    記載，血液中藥物之半衰期（濃度減半所需時間）分別為古
    柯鹼0.7-1.5 小時、海洛因3 分鐘（其代謝物為嗎啡2-3 小
    時）、嗎啡2-3 小時、大麻20-36 小時、安非他命12小時（
    當尿液偏酸性時，為4-8 小時）、甲基安非他命9 小時、Ke
    tamine 2-4小時，而MDMA約8.49小時。一般於尿液中可檢出
    之最大時限，古柯鹼為施用後1-4 天、海洛因2-4 天、嗎啡
    2-4 天、大麻1-10天、安非他命1-4 天、甲基安非他命1-5
    天、MDMA1-4 天、MDA 1-4 天、Ketamine2-4 天。」此復曾
    經行政院衛生署藥物食品檢驗局以92年7 月23日管檢字第09
    20005609號函釋在案。勾稽以觀，足見被告於本院審理時之
    任意性自白，與事實相符，堪可採信。再者，被告查有如本
    判決事實欄一所載施用毒品之前案紀錄。觀諸卷附臺灣高等
    法院被告前案紀錄表所載內容即明。從而，本案事證明確，
    參照最高法院97年9 月9 日97年度第5 次刑事庭會議二決議
    意旨、97年度臺非字第540、585號、98年度臺非字第127、2
    11號暨99年度臺非字第216 號判決意旨，被告於初犯施用毒
    品案件之五年以內，再犯施用毒品之犯行，堪可認定，應依
    法論科。
二、論罪科刑：
  (一)查海洛因、安非他命類分別係毒品危害防制條例所列管之第
    一級、第二級毒品，此為該條例第二條第二項第一款、第二
    款所明定。按犯毒品危害防制條例第十條之罪（施用毒品罪
    ）者，檢察官應聲請法院裁定，令被告入勒戒處所觀察、勒
    戒，經勒戒處所陳報，認受觀察、勒戒人無繼續施用毒品傾
    向者，應即釋放，並為不起訴之處分；認有繼續施用毒品傾
    向者，即應聲請法院裁定令入戒治處所強制戒治，俟強制戒
    治期滿釋放，再為不起訴之處分。惟依上揭規定觀察勒戒或
    強制戒治執行完畢釋放後，五年內再犯毒品危害防制條例第
    十條之罪（施用毒品罪）者，檢察官即應依法追訴，毒品危
    害防制條例第二十條第一項、第二項、第二十三條第二項分
    別定有明文。
  (二)核被告於初犯施用毒品案件以後之五年以內，又於100 年6
    月14日晚間9 時、100 年7 月18日晚間9 時，施用第一級毒
    品海洛因、第二級毒品甲基安非他命如本判決事實欄二(一)(二)
    之所載，均係犯毒品危害防制條例第十條第一項之施用第一
    級毒品罪及同條第二項之施用第二級毒品罪。被告施用毒品
    前、後持有第一級毒品海洛因、第二級毒品甲基安非他命之
    低度行為，各應為其施用第一級、第二級毒品之高度行為所
    吸收，均不另論罪。
  (三)查起訴書雖誤繕被告施用毒品之時間暨其施用方式，然此業
    據蒞庭檢察官於未變動其社會基本事實同一性之前提下，當
    庭更正如本判決事實欄之所載，此有本院審判筆錄在卷可稽
    ；核此更正範圍，亦無礙於原起訴所特定之事實。本於檢察
    一體之原則，本院當以蒞庭檢察官所到庭更正者，為起訴所
    指被告施用毒品之犯罪時間暨其施用方式。
  (四)被告於100 年6 月14日晚間9 時、100 年7 月18日晚間9 時
    ，前、後2 次將海洛因及甲基安非他命混摻研磨再捲入香煙
    內點火燃燒使生霧化白煙再以口鼻吸食，同時施用第一級毒
    品海洛因暨第二級毒品甲基安非他命，觸犯構成要件不相同
    之法條罪名，均為異種想像競合犯，各應依刑法第五十五條
    規定，從一較重之毒品危害防制條例第十條第一項之施用第
    一級毒品罪名處斷。
  (五)被告所犯上開二罪，犯意各別，行為互殊，應予分論併罰。
  (六)被告查有如本判決事實欄一(五)(六)所載之犯罪科刑及刑之執行
    情形，此有臺灣高等法院被告前案紀錄表在卷可考。乃於前
    案有期徒刑執行完畢或受一部之執行而赦免後，五年以內，
    故意再犯本起最重本刑有期徒刑以上之罪，為累犯，應依刑
    法第四十七條第一項規定，就其所犯各罪分別加重其刑。
  (七)本院審酌被告犯罪之動機、吸食頻率、曾有施用毒品之前科
    仍不知戒除，兼以被告犯後坦承犯行而表悛悔之犯後態度，
    及其本案所為雖對己身健康戕害甚鉅，然其究非可與侵害他
    人法益之犯罪行為等量齊觀，尤以之於此類「施用毒品」之
    行為人而言，毒品危害防制條例之立法目的亦非重在嚴懲，
    而係重在彼等「病患性」行為之矯治，兼衡量被告先、後2
    次同時施用第一級毒品海洛因暨第二級毒品甲基安非他命，
    尚與單純施用第一級毒品海洛因或第二級毒品甲基安非他命
    之犯罪情節有別等一切情狀，分別量處如主文所示之刑，併
    定其應執行之刑。
據上論斷，應依刑事訴訟法第二百七十三條之一第一項、第二百
九十九條第一項前段，毒品危害防制條例第二十三條第二項、第
十條第一項、第二項，刑法第十一條前段、第四十七條第一項、
第五十五條、第五十一條第五款，判決如主文。
本案經檢察官林明志到庭執行職務。
中    華    民    國   100    年    9     月    20    日
                  刑事第五庭法  官  王慧惠
以上正本證明與原本無異。
如不服本判決應於收受送達後10日內向本院提出上訴書狀，並應
敘述具體理由；其未敘述上訴理由者，應於上訴期間屆滿後20日
內向本院補提理由書(均須按他造當事人之人數附繕本)「切勿逕
送上級法院」。
中    華    民    國   100    年    9     月    20    日
                            書記官  王一芳
附錄論罪法條：
毒品危害防制條例第10條第1 項、第2 項
施用第一級毒品者，處6 月以上5 年以下有期徒刑。
施用第二級毒品者，處3 年以下有期徒刑。